臺灣板橋地方法院交通事件裁定　　　　　　　　　　九十三年度交聲字第六六二號
　　原處分機關　交通部公路總局臺北區監理所板橋監理站
　　異　議　人
　　即受處分人　甲○○
右列受處分人因違反道路交通管理處罰條例案件，對於交通部公路總局臺北區監理所
板橋監理站於中華民國九十三年四月三十日以板監違字第裁四一─Ｃ0000000
0號違反道路交通管理事件裁決書所為之裁決處分（原舉發案號：臺北縣政府警察局
九十二年八月十八日北縣警交大字第Ｃ00000000號）不服，聲明異議，本院
裁定如左：
    主  文
原處分撤銷。
甲○○汽車駕駛人轉彎時，不依標線之指示，處罰鍰新臺幣壹仟捌佰元元，並予記違
規點數壹點。
    理  由
一、原處分意旨略以：異議人即受處分人甲○○於民國九十二年八月十八日十時三十
    八分許，騎乘其所有之車牌號碼ＫＸＩ─六００號重型機車，在臺北縣板橋市○
    ○路○段五０五巷口，因「未依規定兩段式左轉」之違規，經警當場攔停掣單舉
    發，原處分機關乃依道路交通管理處罰條例第四十五條第十三款及第六十三條第
    一項第一款之規定裁處罰鍰新臺幣一千八百元，並記違規點數一點。異議人則以
    因違規記載與事實不符，經伊以「板橋市○○路○段五０五巷內及路口並未設立
    機車兩段式左轉標誌，警察先生卻說有，故請明察」等語，向交通部公路總局臺
    北區監理所提出申訴，該監理所函覆說明「等候臺北縣政府警察局海山分局函覆
    後十五日內依函文內容自動向本所辦理」，因收到海山分局函覆已相隔一段時間
    ，函文內容又無提醒受文者應於多久時間內提出辦理才不會逾期受到裁處，本以
    為北區監理所會主動告知申訴結果云云，為此表明不服而提出異議。
二、按機器腳踏車行駛之車道及轉彎，應依標誌或標線之規定行駛，道路交通安全規
    則第九十九條第一項前段定有明文。又機慢車兩段左轉標誌，用以告示左轉機器
    腳踏車或慢車駕駛人應遵照號誌指示，在號誌顯示允許直行時先行駛至右前方路
    口之左轉待轉區等待左轉，俟該方向號誌顯示允許直行後，再行續駛，以兩段方
    式完成左轉，本標誌設於實施機慢車兩段左轉路口附近顯明之處，並配合機慢車
    左轉待轉區待轉標線；機慢車左轉待轉區線，用以指示機器腳踏車或慢車駕駛人
    分段行駛，視需要設置於號誌管制之交岔路口，道路交通標誌標線號誌設置規則
    第六十五條、第一百九十一條亦定有明文。按道路交通規則第二條第一項第一款
    及道路交通管理處罰條例第三條第八款均明文規定該等道路交通管理法規所稱之
    「汽車」包含機器腳踏車。汽車駕駛人轉彎時，有不依標誌、標線、號誌指示者
    ，處二百元以上六百元以下（即新臺幣六百元以上一千八百元以下）罰鍰；且汽
    車駕駛人有上開情形時，除依原條款處罰鍰外，並予記違規點數一點之處分，道
    路交通管理處罰條例第四十八條第二款、第六十三條第一項第一款分別定有明文
    。
三、本件異議人甲○○於右揭時地騎乘前開重型機車，經臺北縣政府警察局海山分局
    埔墘派出所執勤員警陳泰元當場攔停，原依違反道路交通管理處罰條例第四十五
    條第十三款「未依規定車道行駛」之規定，開具臺北縣政府警察局九十二年八月
    十八日北縣警交大字第Ｃ00000000號舉發違反道路交通管理事件通知單
    。嗣原舉發機關查證結果認為異議人當時係未依規定兩段式待轉，乃於舉發通知
    單上將違規事實「未依規定車道行駛」更正為「未依規定兩段式左轉」，舉發違
    反法條部分則更正為道路交通管理處罰條例第四十八條第二款「汽車駕駛人轉彎
    時不依標誌、標線、號誌指示」，而異議人亦就「不依規定兩段式左轉」之違規
    事實於九十二年九月三日向交通部公路總局臺北區監理所提出申訴，經原舉發機
    關於九十二年九月十七日函覆異議人說明其「未依規定兩段式左轉」之違規事實
    明確等情，有上開通知單、交通違規申訴書、臺北縣政府警察局海山分局交通違
    規申訴案件答辯報告書及同分局九十二年九月十七日海警交裁字第０九二００三
    九二五六號函各一紙附卷可稽，而原處分機關仍以「未依規定車道行駛」之違規
    事實於九十三年四月三十日以板監違字第裁四一─Ｃ00000000號違反道
    路交通管理事件裁決書作成裁決處分，與舉發機關所舉發之交通違規事實尚有不
    符。是本院即以異議人是否於上開時地「未依規定兩段式左轉」作為本件調查審
    理之對象，合先敘明。
四、經查：
（一）依上開道路交通標誌標線號誌設置規則第六十五條、第一百九十一條規定，可
      知機器腳踏車駕駛人行近設有「機慢車兩段左轉」標誌，或「機慢車左轉待轉
      區○○○○○路口時，應循前開兩段式左轉之規定完成左轉，不得逕行轉往左
      方路口，否則即屬道路交通管理處罰條例第四十八條第二款所指「汽車（含機
      車）駕駛人轉彎時不依標線指示」之違規行為。又所謂「機慢車左轉待轉區○
      ○○○道路交通標誌標線號誌設置規則第一百九十一條第一項、第二項規定，
      為白色長方形，線寬十五公分，劃設於停止線前方，如前方設有枕木紋行人穿
      越道者，劃設於枕木紋行人穿越道前方，用以指示機器腳車或慢車駕駛人分段
      行駛。查本件舉發時之汽車（含機車）駕駛人沿臺北縣板橋市○○路○段五０
      五巷行駛至中山路二段之交岔路口，欲左轉（往臺北方向）至中山路二段，應
      至中山路二段四一六巷口左轉待轉區等待左轉等情，業據舉發員警陳泰源到庭
      結證屬實，且上開臺北縣政府警察局海山分局九十二年九月十七日海警交裁字
      第０九二００三九二五六號函文亦稱「板橋市○○路○段五０五巷口有繪設兩
      段式左轉之代轉標線，且該路口車流量亦大，機車駕駛人行駛車道轉彎應依標
      誌、標線行駛」等語，再者依卷附之現場照片顯示，臺北縣板橋市○○路○段
      四一六巷口（往臺北方向）枕木紋行人穿越道前方路面確繪設有機慢車左轉待
      轉區線，該標線之設置符合上開道路交通標誌線號誌設置規則第九十一條所定
      之要件，並劃設在路口中央顯著之位置，一般機車騎士行經該處應能清楚看到
      ，已足使駕駛人依標線指示至右前方中山路二段路口之左轉待轉區等待左轉。
      是以，縱使板橋市○○路○段五０五巷口因故無機慢車兩段左轉之標誌（參臺
      北縣政府警察局海山分局九十二年九月十四日交通違規案件答辯報告書之說明
      ），然駕駛人應可經由中山路二段路口上之機慢車待轉區線標線清楚瞭解應兩
      段式左轉，則駕駛人行經該處未遵循該標線之指示行駛，自無法卸免其違規責
      任。
（二）又，異議人於前開時間騎乘機車，沿臺北縣板橋市○○路○段五０五巷往同路
      段四一六巷方向行駛至中山路二段之交岔路口時，由中山路二段五０五巷直接
      向左（往臺北方向）行駛至中山路二段內側車道，因未先行駛至右前方路口之
      左轉待轉區等待左轉，而為在中山路二段四一六巷口執勤之臺北縣政府警察局
      海山分局埔墘派出所員警陳泰元目睹後予以攔停舉發「未依規定兩段式左轉」
      之事實，為異議人所不爭執，此揆諸卷附之交通違規申訴書及聲明異議狀自明
      ，並有前揭通知書、臺北縣政府警察局海山分局交通違規申訴案件答辯報告書
      及同分局九十二年九月十七日海警交裁字第０九二００三九二五六號函各一紙
      、現場照片一張在卷可稽。且證人即舉發員警陳泰元到庭結證稱：「當時異議
      人是由板橋市○○路○段五０五巷口出來左轉中山路要往光復橋方向行駛，我
      人站在光復郵局前面一點，我看到異議人沒有兩段式左轉，沒有到中山路待轉
      區待轉，就直接左轉中山路。」足徵異議人有於前述時間騎乘前揭機車在設有
      左轉待轉區標線之前述交岔路口，不依該標線之指示以兩段式完成左轉，而逕
      行左轉之違規，於道路交通標誌標線號誌設置規則第一百九十一條之規定即有
      違反。至於異議人辯稱當時板橋市○○路○段五０五巷內及路口並未設立機車
      兩段式左轉標誌等情，雖非虛妄，惟臺北縣中山路二段四一六巷口（往臺北方
      向）枕木紋行人穿越道前方路面繪設有機慢車左轉待轉區線之標線，異議人自
      難諉為不知，俱如前述；況機車兩段式左轉除為維繫道路行車之秩序外，更係
      出自機車駕駛人之安全考量所設規定，即使違規地點無標誌，駕駛人仍應依標
      線之指示轉彎，從而，異議人疏於注意而未依該標線之指示兩段式左轉，尚不
      能據以免罰。綜上，本件事證明確，異議人確有不遵守道路交通標線指示左轉
      之違規行為，洵堪認定。
（三）本件異議人確有駕駛前開機車於上開舉發時地不遵守交通標線指示兩段時左轉
      之違規行為，異議人之異議雖無理由，惟原處分機關依原處罰機關更正前「未
      依規定車道行駛」之違規事實作成裁決處分，顯與本件異議人之交通違規事實
      不符，亦有未洽，原處分既有上開瑕疵，自應予以撤銷，由本院自為裁定。末
      查異議人於聲明異議狀中自承有收受交通部公路總局台北區監理所九十二年九
      月五日北監營字第０九二八００二四二六號函及臺北縣政府警察局海山分局九
      十二年九月十七日海警交裁字第０九二００三九二五六號函，而前開交通部公
      路總局台北區監理所函說明二載明「副本抄送甲○○君，台端之申訴案已轉請
      原舉發單位查證中，請等候臺北縣政府警察局海山分局函覆後十五日內依函文
      內容向本所辦理，逾期依相關規定裁處」等語，已明確告知被告於海山分局函
      覆後十五日內向監理單位，異議人自難諉為不知，是其辯稱上開函文並無提醒
      受文者應於多少時間內提出辦理，始不會逾期而受到裁處乙節，並非足採。異
      議人收受上開函文後迄未依規定期限繳納罰鍰或到案聽候裁決，原處分機關予
      以逕行裁決，而原處分因有上開瑕疵，本院予以撤銷後，爰依道路交通管理處
      罰條例第四十八條第二款、第六十三條第一項第一款及違反道路交通管理事件
      統一裁罰基準表之規定，裁處罰鍰新臺幣一千八百元，並記違規點數一點，以
      資適法。
據上論斷，應依道路交通管理處罰條例第八十七條第二項，道路交通案件處理辦法第
二十條前段，裁定如主文。
中　　　華　　　民　　　國　　九十三　　年　　　六　　　月　　二十八　　日
　　　　　　　　　　　　　　　　臺灣板橋地方法院交通法庭
                                      法  官  楊  志  雄
右正本證明與原本無異。
如不服本裁定應於送達後五日內向本院提出抗告狀。
                                      書記官  胡  勤  義
中　　　華　　　民　　　國　　九十三　　年　　　六　　　月　　二十八　　日
